臺灣臺中地方法院刑事判決　
110年度易字第2106號
聲  請  人  臺灣臺中地方檢察署檢察官
被      告  游勝賢



上列被告因妨害秩序案件，經檢察官聲請以簡易判決處刑（110
年度偵字第10787號），本院認不宜以簡易判決處刑（110年度豐
簡字第481號），改以通常程序判決如下：
    主    文
游勝賢無罪。
　　理    由
一、聲請簡易判決處刑意旨略以：被告游勝賢(下稱被告)與莊育
    瑋、蕭朋昇與鐘子竣及蔡佑聖（以上4人業經臺灣臺中地方
    檢察署檢察官為緩起訴處分確定）等人，分別與友人數人等
    ，於民國110年1月18日凌晨時段，在臺中市○○區○○○路000號
    闔家歡KTV內105及106等相鄰包廂飲酒。同日凌晨5時40分許
    ，渠等酒後欲離去時，因細故於在包廂外引起口角，詎游勝
    賢竟基於在公共場所聚眾下手實施強暴之犯意，以出拳或腳
    踢等施暴力方式，對蕭朋昇、鐘子竣、蔡佑聖等人實施強暴
    （以上5人傷害罪部分，另經臺灣臺中地方檢察署檢察官為
    不起訴處分確定），因認被告涉犯刑法第150條第1項後段之
    公然聚眾下手實施強暴罪嫌等語。
二、按犯罪事實應依證據認定之，無證據不得認定其犯罪事實；
    又不能證明被告犯罪者，應諭知被告無罪之判決，刑事訴訟
    法第154條第2項、第301條第1項分別定有明文。而事實之認
    定，應憑證據，如未發現相當證據或證據不足以證明，自不
    能以推測或擬制之方法，為裁判基礎（最高法院40年台上字
    第86號判決意旨參照）。再認定不利於被告之事實，須依積
    極證據，苟積極證據不足為不利於被告事實之認定時，即應
    為有利於被告之認定，更不必有何有利之證據；又所謂「積
    極證據足以為不利被告事實之認定」係指據為訴訟上證明之
    全盤證據資料，在客觀上已達於通常一般之人均不致於有所
    懷疑，而得確信被告確曾犯罪之程度，若未達到此一程度，
    而有合理懷疑之存在時，即無從為有罪之認定（最高法院30
    年上字第816號、76年台上字第4986號判決意旨參照）。又
    按被告之自白，不得作為有罪判決之唯一證據，仍應調查其
    他必要之證據，以察其是否與事實相符，刑事訴訟法第156
    條第2項定有明文。
三、公訴意旨認被告涉有上揭犯行，無非係以被告於偵查中之自
    白、證人莊育瑋、蕭朋昇、鐘子竣、蔡佑聖於警詢及偵訊時
    之證述、證人賴灝薩、鄧翔、安翌銘於警詢時之證述、臺中
    市政府警察局第四分局南屯派出所職務報告書、闔家歡KTV
    監視器影像截圖等資料為其主要之論據。
四、訊據被告固坦承其有於上開時間、地點，與蕭朋昇、鐘子竣
    、蔡佑聖發生肢體衝突之事實，惟堅詞否認有何妨害秩序之
    犯行，辯稱：我沒有公然聚眾鬥毆，一開始蕭朋昇、鐘子竣
    、蔡佑聖等人要進入我們的包廂，我站在包廂門口外，我拒
    絕他們進入，他們就突然打我，進而發生本案衝突，我並未
    糾眾要與對方發生暴力鬥毆等語。經查：
(一)按刑法第150條之妨害秩序罪係以「在公共場所或公眾得出
    入之場所有「聚集三人以上」之行為為構成要件，即指行為
    人無論在何處（遠端或現場）、以何種聯絡形式（面談、電
    子通訊、網路或社群軟體等），或以主動與被動參與，抑或
    事前約定或臨時起意，而達三人以上之相聚集合之行為，均
    屬上開規定所稱之聚集行為，但非指單純指三人以上「同時
    在場」之客觀狀態而言。換言之，經由行為人主動聯繫、邀
    約他人，或者行為人受他人邀約、召喚後，彼等共同或分別
    前往同一公共場所或公眾得出入之場所，並匯聚一起，且集
    合人數達三人以上，均屬之。又在解釋「聚集三人以上」此
    一要件時，仍需行為人朝同一目標共同參與犯罪之實行，始
    能該當此項要件。亦即在公共場所或公眾得出入之場所施強
    暴脅迫者，除須達三人以上之外，其等均需朝同一目標共同
    參與犯罪之實行，倘若該人施強暴脅迫係另有目的，而無與
    其餘施強暴脅迫者一同完成某項目標之知與欲，自不得算入
    「三人」之人數內，否則即與此罪為「聚合犯」之本質相違
    。再按刑法第150條聚眾施強暴脅迫罪，原規定之構成要件
    「公然聚眾」部分，於109年1月15日修正為「在公共場所或
    公眾得出入之場所聚集三人以上」。其修正理由（同第149
    條修正說明）載敘：實務見解認為，「聚眾」係指參與之多
    數人有隨時可以增加之狀況，若參與之人均係事前約定，人
    數既已確定，便無隨時可以增加之狀況，自與聚眾之情形不
    合。此等見解範圍均過於限縮，也無法因應當前社會之需求
    。爰將本條前段修正為「在公共場所或公眾得出入之場所」
    有「聚集」之行為為構成要件，亦即行為（人）不論其在何
    處、以何種聯絡方式（包括透過社群通訊軟體：如LINE、微
    信、網路直播等）聚集，其係在遠端或當場為之，均為本條
    之聚集行為，且包括自動與被動聚集之情形，亦不論是否係
    事前約定或臨時起意者均屬之等旨。查該修正條文除場所屬
    性不再侷限於實質上一般大眾可共見共聞之地點外，並將在
    現場實施騷亂之人數，明定為三人以上為已足，至若隨時有
    加入不特定之群眾，或於實施強暴脅迫持續中，其原已聚集
    之人數有所變化，均無礙於「聚集三人以上」要件之成立。
    而本罪既屬妨害秩序之一種犯罪，則聚眾實施強暴脅迫之人
    ，主觀上自須具有妨害秩序之故意，亦即應具有實施強暴脅
    迫而為騷亂之「共同意思」，始與該條罪質相符。惟此所稱
    聚眾騷亂之共同意思，不以起於聚集行為之初為必要。若初
    係為另犯他罪，或別有目的而無此意欲之合法和平聚集之群
    眾，於聚眾過程中，因遭鼓動或彼此自然形成激昂情緒，已
    趨於對外界存有強暴脅迫化，或已對欲施強暴脅迫之情狀有
    所認識或預見，復未有脫離該群眾，猶基於集團意識而繼續
    參與者，亦均認具備該主觀要件。且其等騷亂共同意思之形
    成，不論以明示通謀或相互間默示之合致，亦不論是否係事
    前鳩集約定，或因偶發事件臨時起意，其後仗勢該群眾結合
    之共同力，利用該已聚集或持續聚集之群眾型態，均可認有
    聚眾騷亂之犯意存在。又該條之修法理由固說明：倘3人以
    上，在公共場所或公眾得出入之場所聚集，進而實行強暴脅
    迫（例如：鬥毆、毀損或恐嚇等行為）者，不論是對於特定
    人或不特定人為之，已造成公眾或他人之危害、恐懼不安，
    應即該當犯罪成立之構成要件，以符保護社會治安之刑法功
    能之旨。然依本罪之規定體例，既設於刑法第二編分則第七
    章妨害秩序罪內，則其保護之法益自係在公共秩序及公眾安
    寧、安全之維護，使其不受侵擾破壞。是本罪既係重在公共
    安寧秩序之維持，故若其實施強暴脅迫之對象，係對群眾或
    不特定人為之，而已造成公眾或他人之危害、恐懼不安致妨
    害社會秩序之安定，自屬該當。惟如僅對於特定人或物為之
    ，基於本罪所著重者係在公共秩序、公眾安全法益之保護，
    自應以合其立法目的而為解釋，必其憑藉群眾形成的暴力威
    脅情緒或氛圍所營造之攻擊狀態，已有可能因被煽起之集體
    情緒失控及所生之加乘效果，而波及蔓延至周邊不特定、多
    數、隨機之人或物，以致此外溢作用產生危害於公眾安寧、
    社會安全，而使公眾或不特定之他人產生危害、恐懼不安之
    感受，始應認符合本罪所規範之立法意旨。如未有上述因外
    溢作用造成在該場合之公眾或他人，產生危害、恐懼不安，
    而有遭波及之可能者，即不該當本罪之構成要件（最高法院
    110年度台上字第6191號判決意旨參照）。
(二)被告及莊育瑋2人有於上開時間、地點，與蕭朋昇、鐘子竣
    及蔡佑聖發生肢體衝突等情，已為被告所是認(見本院卷第2
    02頁)，核與證人莊育瑋、蕭朋昇、鐘子竣、蔡佑聖於警詢
    及偵訊時之證述、證人賴灝薩、鄧翔、安翌銘於警詢時之證
    述大致相符(見偵卷第65-71、73-81、83-89、91-93、95-10
    1、103-109、111-113、115-121、133-135、137-143、145-
    146、155-157、159-163、165-169、233-237頁)，並有臺中
    市政府警察局第四分局南屯派出所110年1月18日職務報告、
    闔家歡KTV監視器畫面影像截圖、被告傷勢照片4張、臺中市
    政府警察局第四分局南屯派出所110年4月24日職務報告及截
    錄影像一覽表、臺中市政府警察局第四分局111年8月1日中
    市警四分偵字第1110023325號函檢附員警職務報告及監視器
    影像截圖4張、本院勘驗筆錄及勘查報告附卷可稽(見偵卷第
    61、171-179、181、183-184、263-265頁、本院卷第　123-
    129、145-150、153-175頁)，是此部分之事實，固堪認定。
(三)惟查，被告及莊育瑋2人與蕭朋昇、鐘子竣及蔡佑聖3人彼此
    間既然係互相推擠、拉扯或毆打，顯然並未存有朝向同一目
    標共同參與犯罪之意，而分屬不同之陣線，於認定是否符合
    「聚集三人以上」之要件時，即不能將兩方之人馬合併計算
    ，自屬當然。而證人蕭朋昇、鐘子竣、蔡佑聖於警詢及偵訊
    時均未指述被告及莊育瑋以外之人，有何下手實施強暴脅迫
    或在場助勢之行為，且被告之友人即證人賴灝薩、鄧翔、安
    翌銘均證稱渠等並未參與本案鬥毆或助勢行為，僅係阻止雙
    方繼續衝突而已，證人莊育瑋亦證稱其與蕭朋昇、鐘子竣及
    蔡佑聖發生肢體衝突之際，其他友人均係幫忙拉開雙方或勸
    架，以避免衝突之惡化，此觀諸證人蕭朋昇、鐘子竣、蔡佑
    聖、莊育瑋、賴灝薩、鄧翔、安翌銘之警詢或偵訊筆錄、證
    人蕭朋昇、鐘子竣、蔡佑聖之指認犯罪嫌疑人紀錄表甚明(
    見偵卷第65-71、73-81、83-89、91-93、95-101、103-109
    、111-113、115-121、133-135、137-143、145-146、155-1
    57、159-163、165-169、233-237頁)；又綜觀卷附之闔家歡
    KTV監視器影像截圖、本院勘驗筆錄及勘查報告(見偵卷第17
    1-179、265頁、本院卷第145-150、153-175頁)，亦可知除
    被告及莊育瑋2人有與蕭朋昇、鐘子竣及蔡佑聖3人發生肢體
    衝突外，均未見其他何人與被告、莊育瑋隸屬同一陣線，而
    有何下手實施強暴脅迫或在場助勢之情節；復經本院函詢臺
    中市政府警察局第四分局有關被告一方之人數，是否已達「
    聚集三人以上」之要件，經警以111年8月1日之職務報告回
    覆稱：經查係甲方即蕭朋昇、鐘子竣、蔡佑聖與乙方即被告
    、莊育瑋發生本案鬥毆事件，乙方之人數確為2人等語(見本
    院卷第125頁)，足證被告一方下手實施強暴脅迫或在場助勢
    之人數顯然未達「聚集三人以上」之要件，核與刑法第150
    條妨害秩序罪之構成要件有間。
(四)再者，觀諸本院勘驗筆錄及勘查報告(見本院卷第145-150、
    153-175頁)，可知本案發生時間為清晨時刻，而非人潮聚集
    之時刻，發生地點僅為KTV之建築物內部，被告及莊育瑋發
    生肢體衝突之對象，始終只有蕭朋昇、鐘子竣、蔡佑聖，且
    下手施加強暴之過程十分短暫，旋即遭到場員警制止，復未
    發現有何波及旁人，或造成見聞者驚慌失措逃離現場之情事
    ，則客觀上難認被告所為，已達到可能因群眾集體情緒失控
    及所生之加乘效果，而外溢、蔓延波及至周邊不特定、多數
    、隨機之人或物之程度，自難遽認被告所為客觀上確已造成
    社會安寧秩序之危害，或致使公眾因而感到恐懼不安之地步
    。又被告辯稱係因對方即蕭朋昇、鐘子竣及蔡佑聖動手在先
    ，方會與對方發生肢體衝突等情，亦核與監視器錄影畫面相
    符(見本院卷第154-155頁)，則能否率爾認定被告已預見其
    行為可能會破壞社會治安，甚至有容任危害公共秩序、社會
    安寧之意思，確有疑義，尚難驟認被告主觀上確有侵害不特
    定人、公眾安全之認知與意欲，而與本罪之主觀要件不符。
(五)綜上各節，公訴意旨未能舉證被告所為已符合「聚集三人以
    上」之要件及客觀上已達危害社會安寧秩序之程度，亦未能
    證明被告主觀上確有滋事、擾亂公眾安寧之犯意，自難以刑
    法第150條第1項之罪責相繩。　　
五、綜上所述，公訴人所提出之相關事證，並未使本院就被告所
    涉妨害秩序之犯行，形成毫無合理懷疑之確信程度，此外，
    復查無其他積極證據足認被告有公訴人所指之上開犯行，是
    揆諸前揭法律規定及判決意旨，被告之犯罪無法證明，自應
    諭知無罪之判決。
據上論斷，應依刑事訴訟法第301條第1項，判決如主文。
本案經檢察官陳佞如提起公訴，檢察官王靖夫到庭執行職務。　
中　　華　　民　　國　　111 　年　　11　　月　　24　　日
            刑事第五庭    審判長法  官  黃玉琪  
                                法  官  陳僑舫
                                法  官  魏威至
以上正本證明與原本無異。
如不服本判決應於收受送達後20日內向本院提出上訴書狀，並應
敘述具體理由；其未敘述上訴理由者，應於上訴期間屆滿後20日
內向本院補提理由書（均須按他造當事人之人數附繕本）「切勿
逕送上級法院」。
告訴人或被害人如不服判決，應備理由具狀向檢察官請求上訴，
上訴期間之計算，以檢察官收受判決正本之日起算。
                                書記官  林鈺娟
中　　華　　民　　國　　111 　年　　11　　月　　24　　日